臺灣宜蘭地方法院刑事判決　　　　　　　　　　　　　九十一年度訴字第二二一號
　　公　訴　人　臺灣宜蘭地方法院檢察署檢察官
　　被　　　告　乙○○
右列被告因違反稅捐稽徵法案件，經檢察官提起公訴（八十九年度偵緝字第二０七號
），本院判決如左：
    主  文
乙○○行使從事業務之人，明知為不實之事項，而登載於業務上作成之文書，足生損
害於公眾及他人，處有期徒刑月，如易科罰金，以佰元折算壹日。又商業負責人
為納稅義務人，以不正當方法逃漏稅捐，處有期徒刑月，如易科罰金，以佰元折
算壹日。應執行有期徒刑伍月，如易科罰金，以佰元折算壹日，緩刑貳年。
    事  實
一、乙○○係址設於宜蘭縣蘇澳鎮○○○里○○路八四之三號納稅義務人「勝譁企業
    社」獨資商號之出資人及負責人，為從事業務之人，並負有據實填報各類所得扣
    繳暨免扣繳憑單之義務，明知丙○○未於民國（下同）八十六年一月至十二月間
    ，在勝譁企業社工作，亦未自該企業社受有報酬或薪資，竟為增加薪資支出以減
    少營業收入所得，而於八十七年間委由不知情之會計人員虛偽於其業務上應製作
    之扣繳憑單填製丙○○於八十六年一月至十二月於勝譁企業社領有新台幣（下同
    ）二十七萬八千四百元薪資所得之扣繳憑單，並據以申報勝譁企業社之營利事業
    所得稅，共逃漏事業所得稅四萬一千一百零七元，足生損害於稅捐機關對於稅捐
    管理之正確性及丙○○。
二、案經丙○○告訴台灣宜蘭地方法院檢察署檢察官偵查起訴。
    理  由
一、被告乙○○對於被害人丙○○並未於其經營之勝譁企業社工作，卻於八十七年申
    報此部分之薪資（八十六年一月至十二月），並因此逃漏四萬一千一百零七元等
    事實固坦言，核與丙○○指述，及證人黃麗娟、甲○○所陳大致相符，被告雖辯
    稱：僅負責對外業務推展，相關作帳事宜均不知悉，而委由會計人員處理，當時
    可能是會計人員疏忽，誤報此部分之薪資云云。然查，經被告供述：我們是作油
    漆工作，比較固定的師傅有四、五人等語（見九十一年九月十一日筆錄），由被
    告供述得見其所經營之商號員工不多，既然員工人數不多，相關報稅輕易可查，
    應無理由誤報；再者，被告為商號之負責人，對於商號之相關業務，包含申報事
    宜均應具有監督、查核之義務，況此部分亦涉及該年度之經營狀況、營收狀況，
    商號負責人對此應無不關心之理，是被告辯稱對於相關報稅事宜並不清楚，顯於
    常情相違，應屬事後卸責之詞，不足採信。此外，並有勝譁企業社所開所得人丙
    ○○名義之「各類所得扣繳暨免扣繳憑單」影本一張、勝譁企業社營利事業登記
    抄本、名黛整體造型設計名店營利事業登記證影本一張等在卷可稽，而勝譁企業
    社因此虛列工資行為，經核逃漏營利事業所得稅計四萬一千一百零七元，此亦有
    財政部臺灣省北區國稅局羅東稽徵所九十一年九月二十七日北區國稅羅東審字第
    ０九一一０一四八九三號函可憑，是本件被告犯行明確，應依法論科。
二、按營利事業填報之「各類所得扣繳暨免扣繳憑單」，係附隨業務而製作，乃業務
    上所掌之文書。另按本件納稅義務人係勝譁企業社，而被告乙○○係勝譁企業社
    之出資人暨負責人，業經被告於本院審理時供明在卷，並有營利事業登記抄本一
    紙在卷可稽，是被告自為商業登記法上之商業負責人。是本件被告乙○○屬商業
    負責人，係從事業務之人，為納稅義務人「勝譁企業社」，以不正當之方法，利
    用不知情之會計人員製作不實之丙○○扣繳憑單，並持以向前開稅捐稽徵所申報
    稅額，使該企業社因而逃漏營利事業所得稅計四萬一千一百零七元，足生損害於
    稅捐機關稅捐管理之正確性及丙○○，核其所為，係犯刑法第二百十六條、二百
    十五條之行使業務上登載不實文書罪及稅捐稽徵法第四十七條第三款之罪，並依
    同法第四十一條論科。又被告登載不實之低度行為為行使之高度行為所吸收，不
    另論罪。且被告係明知不實之事項，利用不知情之會計人員登載於業務上之文書
    並持以申報，係屬間接正犯。被告所犯上揭二罪因稅捐稽徵法第四十七條第三款
    之規定，係將納稅義務人之商號之責任基於刑事政策之考慮，於其所處徒刑範圍
    犯為內轉嫁於商業登記法上之商業負責人故於此情形而受罰之商號負責人，乃屬
    於「代罰」性質。而刑法第五十五條所謂之牽連犯，必須以犯一罪之方法行為犯
    他罪，或以犯一罪之結果行為犯他罪始得成立牽連關係。被告既非逃漏稅捐之納
    稅義務人，其僅係代罰而已，「勝譁企業社」以不正當方法逃漏稅捐，縱由被告
    為之，究非屬於被告本身之犯罪行為，自與被告其他犯罪行為間，無方法結果之
    牽連關係可言，應予併合處罰。公訴人認被告所犯前揭二罪間有方法結果之牽連
    關係，尚有未洽，併此敘明。爰審酌被告犯罪之動機、目的、手段、犯罪所生之
    損害、逃漏稅捐之數額不多危害非鉅及犯罪後之態度等一切情狀，分別量處如主
    文所示之刑，並定其應執行之刑；又被告行為後刑法第四十一條業經於九十年一
    月十日經修正公布，於同年月十二日生效，修正後新法規定：「犯最重本刑為五
    年以下有期徒刑以下之刑之罪，而受六個月以下有期徒刑或拘役之宣告，因身體
    、教育、職業、家庭之關係或其他正當事由，執行顯有困難者，得以一元以上三
    元以下折算一日，易科罰金。但確因不執行所宣告之刑，難收矯正之效，或難以
    維持法秩序者，不在此限。」，茲比較新、舊法之結果，自以裁判時之新法較有
    利被告，爰依裁判時之新法，就被告所處之刑及應執行刑部分均諭知易科罰金折
    算標準，以示懲戒。末查，被告未曾受有期徒刑以上刑之宣告，此有臺灣高等法
    院刑案紀錄簡覆表附卷足稽，被告經此教訓當知警惕，應無再犯之虞，本院認前
    所宣告之刑以暫不執行為適當，爰併宣告緩刑二年。以啟自新。
據上論斷，應依刑事訴訟法第二百九十九條第一項前段、稅捐稽徵法第四十七條第三
款、第四十一條、刑法第二條第一項前段、第十一條前段、第二百十六條、第二百十
五條、第五十一條第五款、第四十一條第一項、第七十四條第一款、罰金罰鍰提高標
準條例第一條前段、第二條，判決如主文。
本案經檢察官賴慶祥到庭執行職務
中      華      民      國    九十一    年     十     月      三十      日
                                        臺灣宜蘭地方法院刑事第一庭
                                            法  官  李  毓  華
右正本證明與原本無異。
如不服本判決，應於判決送達後十日內向本院提出上訴狀。（應附繕本）
                                            書記官  林  慶  生
中      華      民      國    九十一    年    十一    月       二       日
附錄法條：
中華民國刑法第二百一十五條
 (業務上文書登載不實罪)
從事業務之人，明知為不實之事項，而登載於其業務上作成之文書，足以生損害於公
眾或他人者，處三年以下有期徒刑、拘役或五百元以下罰金。
中華民國刑法第二百一十六條
 (行使偽造變造或登載不實之文書罪)
行使第二百十條至第二百十五條之文書者，依偽造、變造文書或登載不實事項或使登
載不實事項之規定處斷。
稅捐稽徵法第四十一條
 (逃漏稅捐之處罰)
納稅義務人以詐術或其他不正當方法逃漏稅捐者，處五年以下有期徒刑、拘役或科或
併科新台幣六萬元以下罰金。
稅捐稽徵法第四十七條
 (法人或非法人團體負責人之刑責)
本法關於納稅義務人、扣繳義務人及代徵人應處徒刑之規定，於左列之人適用之：
一  公司法規定之公司負責人。
二  民法或其他法律規定對外代表法人之董事或理事。
三  商業登記法規定之商業負責人。
四  其他非法人團體之代表人或管理人。
